臺灣嘉義地方法院刑事判決
110年度交訴字第24號
公  訴  人  臺灣嘉義地方檢察署檢察官
被      告  陳高明

上列被告因過失致死等案件，經檢察官提起公訴（109年度偵字
第9673號），嗣於本院準備程序中，就被訴事實為有罪之陳述，
經本院告知簡式審判程序意旨，並聽取當事人之意見後，合議庭
裁定由受命法官獨任進行簡式審判程序，判決如下：
    主  文
陳高明犯無駕駛執照駕車過失致人於死罪，處有期徒刑柒月；又
犯駕駛動力交通工具發生交通事故致人死亡逃逸罪，處有期徒刑
壹年貳月。應執行有期徒刑壹年伍月。緩刑參年。
    事  實
一、陳高明於民國109年9月27日下午3時許，無照駕駛車牌號碼0
    00-0000號自用小客貨車，沿嘉義縣鹿草鄉重寮村之產業道
    路由西往東方向行駛，行至該產業道路與另一南北向產業道
    路之交岔路口時（靠近編號N1277HC07號電線桿），適張林○
    ○騎乘車牌號碼000-000號普通重型機車沿該南北向產業道路
    由北往南方向駛至。陳高明本應注意行經無號誌之交岔路口
    ，應減速慢行，作隨時停車之準備，張林○○亦應注意行經無
    號誌之交岔路口，同為直行車或轉彎車者，左方車應暫停讓
    右方車先行，且依當時之客觀狀況，並無不能注意之情形，
    陳高明竟疏未注意其左前方適有張林○○騎乘機車直行駛至而
    未能減速慢行即貿然通過，因而碰撞張林○○騎乘之機車，張
    林○○遭撞擊後跌落路旁水溝，因此受有臉部撕裂傷、雙腹部
    擦傷、右小腿開放性傷口及變形，疑開放性骨折等傷害。陳
    高明於事故發生後先下車短暫察看，明知其因肇事致張林○○
    受傷且極有可能死亡，竟基於發生交通事故致人死亡而逃逸
    之犯意，未通知員警到場處理或為任何救護措施，亦未停留
    於原地，即逕自駕駛車輛離去。同日下午3時30分許，適黃○
    ○騎乘機車路過，發現張林○○躺臥在水溝中且無意識，遂報
    警處理，張林○○於同日下午4時28分送往長庚醫療財團法人
    嘉義長庚紀念醫院（下稱嘉義長庚醫院）急救時呼吸、心跳
    已休止，經家屬決定停止急救並返家，於同日下午5時42分
    因創傷性休克不治死亡。嗣員警到場處理並調閱監視錄影器
    畫面，始循線查悉上情。
二、案經張○○訴由嘉義縣警察局水上分局報告臺灣嘉義地方檢察
    署檢察官偵查起訴。
    理  由
一、本案被告陳高明所犯係死刑、無期徒刑、最輕本刑為3年以
    上有期徒刑以外之罪，其於準備程序中就被訴事實為有罪之
    陳述，經本院告知簡式審判程序之旨，並聽取檢察官及被告
    之意見後，合議庭裁定由受命法官獨任進行簡式審判程序。
    又依刑事訴訟法第273條之2、同法第159條第2項之規定，簡
    式審判程序不適用傳聞法則有關限制證據能力之相關規定，
    合先敘明。
二、前揭事實，業據被告於警詢、偵訊、本院準備程序及審理時
    均坦承不諱（見嘉水警偵字第1090024418號卷【下稱警卷】
    第2至8、10、13至14頁，109年度相字第637號卷【下稱相字
    卷】第206、218頁，本院交訴字卷第52至53、75至76頁），
    核與證人即告訴人張○○於警詢及偵訊時（見警卷第23至25頁
    ，相字卷第115至117、217至218頁）、證人柯林○○於警詢及
    偵訊時（見警卷第28至30頁，109年度偵字第9673號卷【下
    稱偵字卷】第39至40頁）、黃○○於警詢時（見警卷第26至27
    頁）之證述相符，並有監視錄影器翻拍照片、員警出具之職
    務報告、嘉義長庚醫院診斷證明書、路線圖、道路交通事故
    現場圖、道路交通事故調查報告表（一）、（二）、現場照
    片、車損照片、公路監理電子閘門查詢資料、臺灣嘉義地方
    檢察署相驗屍體證明書、檢驗報告書、刑案現場勘察報告、
    內政部警政署刑事警察局鑑定書、交通部公路總局嘉義區監
    理所嘉雲區車輛行車事故鑑定會鑑定意見書等件在卷可稽（
    見警卷第19、43至45、48至89、130至133、143頁，相字卷
    第127至141、169至202頁，偵字卷第11至13頁，本院交訴字
    卷第30至33頁），足認被告之任意性自白與事實相符，應堪
    採信。本案事證明確，被告之犯行均堪認定，均應依法論科
    。
三、論罪科刑：
　㈠被告行為後，刑法第185條之4業於110年5月28日修正公布，
    並於110年5月30日生效施行。修正前刑法第185條之4規定：
    「駕駛動力交通工具肇事，致人死傷而逃逸者，處1年以上7
    年以下有期徒刑」；嗣司法院於108年5月31日公布釋字第77
    7號，解釋文略以：88年4月21日增訂公布之刑法第185條之4
    規定：「駕駛動力交通工具肇事，致人死傷而逃逸者，處6
    月以上5年以下有期徒刑。」（102年6月11日修正公布同條
    規定，提高刑度為1年以上7年以下有期徒刑，構成要件均相
    同）其中有關「肇事」部分，可能語意所及之範圍，包括「
    因駕駛人之故意或過失」或「非因駕駛人之故意或過失」（
    因不可抗力、被害人或第三人之故意或過失）所致之事故，
    除因駕駛人之故意或過失所致之事故為該條所涵蓋，而無不
    明確外，其餘非因駕駛人之故意或過失所致事故之情形是否
    構成「肇事」，尚非一般受規範者所得理解或預見，於此範
    圍內，其文義有違法律明確性原則，此違反部分，應自本解
    釋公布之日起失其效力。刑法第185條之4遂依上開解釋意旨
    而於110年5月28日修正，修正後刑法第185條之4第1項規定
    ：「駕駛動力交通工具發生交通事故，致人傷害而逃逸者，
    處6月以上5年以下有期徒刑；致人於死或重傷而逃逸者，處
    1年以上7年以下有期徒刑」，經查，被告因有行經無號誌交
    岔路口未減速慢行之過失，致張林○○死亡而逃逸，業如前述
    ，則被告所為無論依照新法或舊法，均應依上開規定論處，
    且法定刑同為1年以上7年以下有期徒刑，對被告並無有利或
    不利之問題，無庸為新、舊法比較，應逕行適用裁判時之法
    律即修正後刑法第185條之4第1項之規定論處。
　㈡被告前經吊銷駕駛執照，未再考領汽車駕駛執照，於本案車
    禍事故發生時係無駕駛執照駕車，此經被告供承在卷（見警
    卷第10頁，本院交訴字卷第76頁），並有公路監理電子閘門
    查詢資料在卷可稽（見警卷第130頁），是核被告所為，係
    犯道路交通管理處罰條例第86條第1項、刑法第276條之無駕
    駛執照駕車犯過失致人於死罪及刑法第185條之4第1項後段
    之駕駛動力交通工具發生交通事故致人死亡逃逸罪，就被告
    所犯無駕駛執照駕車犯過失致人於死罪部分，應依道路交通
    管理處罰條例第86條第1項之規定加重其刑。
　㈢被告所為上揭2次犯行，犯意各別，行為互殊，應予分論併罰
    。
　㈣爰以行為人之責任為基礎，審酌被告駕駛車輛行經無號誌之
    交岔路口，未嚴守交通規則，因未減速慢行之過失而肇事，
    造成張林○○死亡之結果，肇事後又擅自駕駛車輛離去，使張
    林○○未能即時得到救助，漠視他人生命法益，嚴重危害公共
    交通安全秩序之保障，所為實值非難，惟念及被告犯後坦承
    犯行，與張林○○之家屬達成和解，並已賠付予張林○○之家屬
    ，此有嘉義縣鹿草鄉調解委員會調解書在卷可稽（見本院交
    訴字卷第21頁），態度良好，兼衡本案車禍事故發生之情形
    、被告過失之情節及為肇事次因之程度、張林○○就本案車禍
    事故之發生有左方車未讓右方車之過失及為肇事主因之程度
    、被告逃逸行為造成之危險性、於本院審理時自承大專肄業
    之智識程度、已婚、目前無業之生活狀況（見本院交訴字卷
    第77頁）、被害人家屬張○○表示之意見（見本院交訴字卷第
    15頁）及被告之前科素行等一切情狀，分別量處如主文所示
    之刑，並審酌被告所犯各罪之犯罪型態、手段、動機、不法
    內涵均不相同，責任非難重複之程度較低、然犯罪時間相近
    等情狀，定其應執行之刑如主文所示。
　㈤被告前未曾因故意犯罪受有期徒刑以上刑之宣告，有臺灣高
    等法院被告前案紀錄表在卷可參（見本院交訴字卷第11頁）
    ，此次因一時失慮致罹刑典，於犯後坦承犯行，並積極與張
    林○○之家屬達成調解及賠付損害賠償金予張林○○之家屬，當
    具悔悟之心，參酌張林○○之家屬所表示之意見（見本院交訴
    字卷第15頁），本院認被告經此偵、審程序及刑之宣告，當
    知所警惕，信無再犯之虞，前開對被告所宣告之刑，以暫不
    執行為適當，爰依刑法第74條第1項第1款之規定，併予宣告
    緩刑3年，以啟自新。
據上論斷，應依刑事訴訟法第273條之1第1項、第299條第1項前
段，道路交通管理處罰條例第86條第1項，刑法第11條前段、第1
85條之4第1項後段、第276條、第51條第5款、第74條第1項第1款
，刑法施行法第1條之1第1項、第2項前段，判決如主文。
本案經檢察官詹喬偉提起公訴，檢察官徐鈺婷到庭執行職務。
中　　華　　民　　國　　110 　年　　7 　　月　　28　　日
　　　　　　　　　刑事第六庭　法　官　官怡臻
以上正本證明與原本無異。
如不服本判決應於收受判決後20日內向本院提出上訴書狀，並應
敘述具體理由；其未敘述上訴理由者，應於上訴期間屆滿後20日
內向本院補提理由書（均須附繕本）「切勿逕送上級法院」。告
訴人或被害人如對於本判決不服者，應具備理由請求檢察官上訴
，其上訴期間之計算係以檢察官收受判決正本之日期為準。
中　　華　　民　　國　　110 　年　　7 　　月　　28　　日
　　　　　　　　　　　　　　　書記官　李彥廷
附錄本案論罪科刑法條：
道路交通管理處罰條例第86條
汽車駕駛人，無駕駛執照駕車、酒醉駕車、吸食毒品或迷幻藥駕
車、行駛人行道或行經行人穿越道不依規定讓行人優先通行，因
而致人受傷或死亡，依法應負刑事責任者，加重其刑至二分之一
。
汽車駕駛人，在快車道依規定駕車行駛，因行人或慢車不依規定
，擅自進入快車道，而致人受傷或死亡，依法應負刑事責任者，
減輕其刑。

中華民國刑法第276條
因過失致人於死者，處5 年以下有期徒刑、拘役或50萬元以下罰
金。

中華民國刑法第185 條之4
駕駛動力交通工具發生交通事故，致人傷害而逃逸者，處6 月以
上5 年以下有期徒刑；致人於死或重傷而逃逸者，處1 年以上7
年以下有期徒刑。
犯前項之罪，駕駛人於發生交通事故致人死傷係無過失者，減輕
或免除其刑。